臺灣彰化地方法院北斗簡易庭民事判決
111年度斗簡字第211號
原      告  蕭再福
被      告  黎秋媚


訴訟代理人  潘欣欣律師
上列當事人間返還借款事件，本院於民國111年10月26日言詞辯
論終結，判決如下：
    主    文
原告之訴及假執行之聲請均駁回。
訴訟費用由原告負擔。
    事實及理由
一、原告主張：
(一)被告於民國110年10月26日以其越南家屬急需用錢為由，向
    原告借款新臺幣(下同)20萬元(下稱系爭借款)，約定於111
    年1月3日返還，原告於當日在彰化縣社頭鄉陽信銀行匯款20
    萬元至被告所設郵局帳戶內。
(二)兩造雖於110年12月18日簽立證明書(下稱系爭證明書)，系
    爭證明書並約定：被告向原告借款31萬元整，110年12月18
    日歸還12萬元給乙方，尚欠19萬元，並在每個月8號還款1萬
    元，並且在此彼此不可在干涉對方的生活。並且在8號匯款
    到原告陽信銀行帳戶，如甲方未在規定時間內還款，則為重
    新計算等語。然系爭證明書借款與系爭借款是不同筆借款，
    系爭證明書借款31萬元雖有還清，但另有20萬元之借款尚未
    返還，也沒寫在系爭證明書內，被告前後共向原告借款51萬
    元，原告本件請求返還借款20萬元。
(三)爰依消費借貸法律關係提起本件訴訟。並聲明：被告應給付
    原告20萬元及自起訴狀繕本送達翌日起至清償日止，按年息
    5%計算之利息；願供擔保，請准宣告假執行。　　
二、被告則以：
(一)兩造於110年12月18日簽立系爭證明書，被告向原告所借貸
    之款項為31萬元，並已於110年12月18日還款12萬元，尚有
    餘額19萬元未償還。而被告事後依系爭證明書約定，於111
    年1月8日匯款1萬元、111年2月8日匯款1萬元、111年3月8日
    匯款1萬元、111年4月7日匯款1萬元予原告，被告所積欠之
    借款僅剩15萬元。
(二)惟兩造於系爭證明書還款期間原告一再騷擾被告，故被告向
    本院聲請民事通常保護令(111年度家護字第350號)，上開民
    事通常保護令並於111年4月8日核發，因被告不願與原告再
    有任何牽扯，故於111年5月5日將最後所積欠之借款15萬元
    一次全數匯款予原告。
(三)原告主張被告於110年10月26日向原告借貸系爭借款，惟兩
    造既於110年12月18日將雙方借款清算完畢並簽立系爭證明
    書，則系爭借款當然包含於110年12月18日之系爭證明書之
    範圍內。
(四)並聲明：原告之訴駁回；如受不利之判決，願供擔保請准宣
    告免為假執行。
三、得心證之理由：
(一)按當事人主張有利於己之事實，就其事實有舉證之責任，民
    事訴訟法第277條本文定有明文。是依民事訴訟如係由原告
    主張權利者，應先由原告負舉證之責，若原告先不能舉證，
    以證實自己主張之事實為真實，則被告就其抗辯事實即令不
    能舉證，或其所舉證據尚有疵累，亦應駁回原告之請求（最
    高法院17年上字第917號判例意旨參照）。再按民法第474條
    第1項規定：「稱消費借貸者，謂當事人一方移轉金錢或其
    他代替物之所有權於他方，而約定他方以種類、品質、數量
    相同之物返還之契約。」故消費借貸係要物契約，原告主張
    其與被告間有金錢消費借貸關係存在，應先就其發生所須具
    備之特別要件，即「金錢之交付」及「借貸意思表示互相一
    致」負舉證之責任，若其先不能舉證，則被告就其抗辯事實
    即令不能舉證，或其所舉證據尚有疵累，仍應駁回原告之請
    求（最高法院81年度台上字第2372號民事判決意旨參照）。
(二)經查：本件被告固不否認有向原告借款之事實，惟其以前詞
    置辯，並提出兩造所簽立之系爭證明書為憑。觀諸該「證明
    書」記載：「甲方：甲○○向乙方：乙○○借款31萬元整，110
    年12月18日歸還12萬元給乙方，尚欠19萬元，並在每個月8
    號還款1萬元，並且在此彼此不可在干涉對方的生活。並且
    在8號匯款到：108.陽信.00000-000000-0乙○○，如甲方未在
    規定時間內還款，則為重新計算，那在甲方全部歸還完畢後
    ，倆人則無任何關係，不可在到對方家中及聯繫」等詞，參
    以本院依職權所調閱之原告000000000000陽信銀行110年11
    月至111年6月間之帳戶明細表。由此可知，被告向原告借貸
    關係迄至110年12月18日總清算後，被告總借款金額為31萬
    元，其已於110年12月18日還款12萬元，餘額19萬元約定分
    期給付。而被告依約已於111年1月8日匯款1萬元、111年2月
    8日匯款1萬元、111年3月8日匯款1萬元、111年4月7日匯款1
    萬元、111年5月5日匯款15萬元至原告所申設之原告0000000
    00000陽信銀行帳戶內，故110年12月18日所結算之證明書31
    萬元借款已全數清償完畢，核與被告抗辯情節相符。被告既
    已清償該筆債務，揆諸上述說明，原告自應就其所主張之起
    訴原因證明之。惟原告始終無法提出其何以既於110年12月1
    8日簽立兩造借款關係結算證明書，但110年10月26日所借貸
    之20萬元為何未包含於系爭證明書之內容之證據，復無法提
    供其他證據資料證明系爭證明書31萬元與系爭借款之20萬元
    係不同筆借款之其他證據，依首揭法條規定及最高法院判例
    意旨，本院自無從為有利於原告之認定，被告上開抗辯，自
    堪採信。
四、綜上所述，原告依消費借貸法律關係，請求被告給付20萬元
    及自起訴狀繕本送達翌日起至清償日止，按年息5%計算之利
    息，為無理由，應予駁回。本件原告既已敗訴，其假執行之
    聲請亦失所依附，應併予駁回。
五、本件事證已臻明確，兩造其餘攻擊防禦方法及舉證，經審酌
    與判決結果不生影響，爰不逐一論述。本件訴訟費用，應由
    原告負擔。
六、訴訟費用負擔之依據：民事訴訟法第78條。　　　　
中　　華　　民　　國  　111　　年　　11　　月　　9  　日
                  北斗簡易庭   法  官  丁兆嘉　　　
以上正本係照原本作成。
如對判決上訴，應於判決送達後20日內向本院提出上訴狀。如委
任律師提起上訴者，應一併繳納上訴審裁判費。 
中　　華　　民　　國　　111 　年　　11　　月　　9 　　日
                               書記官  張莉秋